【裁判字號】    89,自,257
【裁判日期】    890821
【裁判案由】    侵占
【裁判全文】
臺灣臺南地方法院刑事裁定                          八十九年度自字第二五七號
    自  訴  人  丙○○
    被      告  乙○○
右列被告因侵占案件，經自訴人提起自訴，本院裁定如左：
    主      文
自訴駁回。
    理      由
一、自訴意旨略以：被告乙○○於民國（下同）八十九年一月九日至台南市○○路○
    段三三六號自訴人丙○○所經營之長順通訊企業社，承租摩托羅拉牌之行動電話
    一台及附屬配件，雙方約定租金為每七日新台幣（下同）二千元，被告應於每七
    日繳款一次，如未按期繳款，被告應將行動電話及其附屬配件繳回自訴人。詎被
    告承租上開行動電話後，未按期繳納租金，經自訴人屢次催討，均置之不理，依
    約被告即應返還所租賃之行動電話，然被告迄今仍未返還，因認被告涉有刑法第
    三百三十五條第一項之侵占罪嫌云云。
二、按法院或受命推事（法官）於甲○○○第一次審判期日前訊問及調查結果，如認
    為案件有刑事訴訟法第二百五十二條至第二百五十四條之情形者，得以裁定駁回
    其自訴，同法第三百二十六條第三項定有明文。
三、次按意圖為自己或第三人不法之所有，而侵占自己持有他人之物者，固為刑法第
    三百三十五條第一項所定義之侵占罪，惟刑法上之侵占罪，須持有人變易其原來
    之持有意思而為不法所有之意思，始能成立，如僅將持有物延不交還或有其他原
    因致一時未能交還，既缺乏主觀要件，即難遽以該罪相繩，最高法院於六十八年
    台上字第三一四六號著有判例意旨可資參照。查自訴人主張被告涉有上開侵占罪
    嫌，固據提出行動電話租賃契約書影本乙份為證，惟查，依上開契約書影本，至
    多僅說明被告有與自訴人訂定行動電話之租賃契約，雙方並約定租金為每七日二
    千元，被告應於每七日繳款一次，但並無租賃期限之約定等情，業經本院核閱屬
    實，則雙方縱有訂定上開動產租賃契約，核其性質亦屬不定期租賃，此與被告有
    何違約情事，並無關連，亦即依自訴人所提之證據資料，並未能證明被告有何違
    約情事，以及被告就其所承租行動電話已負有返還義務。況依自訴人自訴狀所陳
    之內容，亦僅說明被告拖延繳付租金以及延不交還承租之行動電話，則被告是否
    已有易「持有」為「所有」之主觀犯意，均未見具體指明。雖本院數度傳訊自訴
    人到院說明其自訴意旨，並命其提出上開租賃契約書原本，然自訴人均無置理，
    則被告是否有自訴人所指之違約情事，即屬未予證明，且揆諸前揭說明，亦難僅
    憑被告延不交還租賃物，即逕認被告已具備侵占犯意。此外，復查無其他積極證
    據足資認定被告有何侵占犯行，應認被告罪嫌不足，依照首揭說明，本件自訴應
    予駁回。
據上論斷，應依刑事訴訟法第三百二十六條第三項、第二百五十二條第十款，裁定如
主文。
中      華      民      國    八十九    年      八      月    二十一    日
                              臺灣臺南地方法院刑事第二庭
                                  法  官  林彥君
右正本證明與原本無異
如不服本裁定應於送達後五日內向本院提出抗告狀
                                  書記官  陳瑞鈴
中      華      民      國    八十九    年      八      月    二十一    日


司法院資訊處製作；財團法人民間司法改革基金會備份。
